臺灣高等法院民事判決　九十年度勞上字第六八號
　　　上　訴　人　比偉工業股份有限公司
　　　法定代理人　邱秀岳
　　　被上訴人　　甲　○
右當事人間給付薪資等事件，上訴人對於中華民國九十年十月八日臺灣桃園地方法院
九十年度勞訴字第四○號第一審判決提起上訴，本院判決如左：
    主    文
上訴駁回。
第二審訴訟費用由上訴人負擔。
    事    實
甲、上訴人方面：
一、聲明：(一)原判決關於不利上訴人部分廢棄。
          (二)右開廢棄部分，被上訴人在第一審之訴及假執行之聲請均駁回。
二、陳述：除與原判決記載相同部分，予以引用外，並補稱略以：
    (一)上訴人於民國（下同）八十八年間，因九二一大地震，所承包之工程均告終止
      ，又逢景氣低迷，業務大量減縮，上訴人公司總經理邱瑞常乃於八十八年底集
      合員工進行協商，同意上訴人待銀行貸款核下後，再一次補發各月薪資。
    (二)上訴人確有積欠被上訴人薪資、資遣費及特別休假工資等薪資，並同意如數給
      付，惟雙方已約定，須待上訴人銀行貸款核下後，上訴人始給付被上訴人。
乙、被上訴人方面：
一、聲明：上訴駁回。
二、陳述：除與原判決記載相同部分，予以引用外，並補稱略以：
    (一)上訴人固有要求被上訴人待銀行貸款核下後，再給付積欠之薪資，惟被上訴人
      只同意於八十九年四月間工程完工時給付。而但上開工程業已完工，且上訴人
      已領取該工程款，卻拒不給付。
    (二)被上訴人曾前往桃園縣政府勞工局請求協調，但始終未見上訴人出面，致協調
      不成立。
    理    由
一、本件被上訴人起訴主張：被上訴人自七十三年六月三十日起至八十九年二月二十
    八日止，任職上訴人公司，年資共計十五年又八個月，上訴人自八十八年十月份
    起，至八十九年一月份止，共四個月未發放薪資；又自八十九年二月間起至同年
    四月間止，亦有三十七天（八十九年二月份計十二天，三月份計六天，四月份計
    十九天）之薪資未給付，被上訴人曾於八十九年三月間以存證信函催促上訴人給
    付，並向桃園縣政府勞工局申訴，均不獲置理，嗣上訴人公司總經理邱瑞常雖曾
    於八十九年九月二十四日簽發面額新台幣（下同）二十六萬六千零八十五元之本
    票一紙予被上訴人，惟屆期並未兌現。又被上訴人前六個月之平均工資為四萬八
    千二百五十四元，以該工資乘以十五又十二分之八個基數，再加上一個月之預告
    工資，資遣費共計八十萬四千二百二十四元；另上訴人積欠被上訴人四個月又三
    十七天之薪資，再加上被上訴人應享有之特別休假工資十六日，折合上訴人應另
    給付被上訴人四個月又五十三天之薪資，以月薪四萬八千二百五十四元乘以四個
    月，再加上日薪一千六百零八元乘以五十三天，合計二十七萬八千二百四十元，
    再與上述之資遣費合計，上訴人應給付被上訴人一百零八萬二千四百六十四元，
    惟須扣除勞健保費用，自八十八年八月份至八十九年九月份，總共十三個月，每
    月費用為四百七十二元加上四百六十三元，即九百三十五元乘以十三個月，計一
    萬二千一百五十五元等情，爰依據勞動基準法之規定，求為命上訴人給付一百零
    七萬零三百零九元之判決（原審判決上訴人應給付被上訴人一百零六萬二千二百
    七十六元；而駁回被上訴人其餘之請求。被上訴人對其敗訴部分，未聲明不服而
    告確定）。
    上訴人則以：上訴人確有積欠被上訴人一百零六萬二千二百七十六元之薪資，並
    同意如數給付，惟雙方已約定，須待上訴人銀行貸款核下後，上訴人始給付被上
    訴人云云，資為抗辯。
二、經查本件被上訴人主張上訴人自八十八年十月份起至八十九年四月份止，共積欠
    被上訴人前述薪資一百零六萬二千二百七十六元，迄未給付之事實，為上訴人所
    自認（見本院卷第三二頁），並有存證信函暨掛號郵件回執、薪資表、薪資費計
    算表、資遣費計算表、商業本票、扣繳憑單、勞保加入及退出證明及桃園縣政府
    八九府勞動字第○九八三六五號函（見原審卷第三一頁至第六八頁）為證，自堪
    信為真實。是本件兩造之爭點厥為：
    (一)按雇主不依勞動契約給付工作報酬者，勞工得依勞動基準法第十四條第一項第
      五款之規定不經預告而終止勞契約；雇主即有義務依同條第四項規定應發給勞
      工資遣費，勞動基準法第十四條第一項第五款、第四項定有明文。查本件上訴
      人自八十八年十月份起至八十九年四月份止，未依勞動契約給付被上訴人工作
      報酬，被上訴人自得援引上開規定終止契約，並以訴狀繕本送達為終止契約之
      意思表示。
    (二)被上訴人終止勞動契約後得請求上訴人給付之各項金額：資遣費部分為七十
      四萬七千九百三十七元。預告期間工資部分為四萬八千二百五十四元。薪
      資部分為二十五萬二千五百十二元。特別休假工資為二萬五千七百二十八元
      ，合計為一百零七萬四千四百三十一元（其計算式為：747,937元+48,254元
      +252,512元+25,728元=1,074,431元），於扣除勞健保費用（自八十八年八月
      份起至八十九年九月份止，共計十三個月，每月費用九百三十五元）一萬二千
      一百五十五元後，被上訴人得請求上訴人給付一百零六萬二千二百七十六元（
      其計算式為：1,074,431元-12,155元=1,062,276元），為上訴人所自認（見本
      院卷第三二頁）。是被上訴人請求上訴人給付前述薪資一百零六萬二千二百七
      十六元，自屬有據。
    (三)上訴人雖抗辯兩造已約定，須待上訴人銀行貸款核下後，上訴人始給付被上訴
      人云云，惟為被上訴人所否認，而上訴人復不能舉證證明被上訴人同意延緩給
      付。至被上訴人於八十九年元月份起仍繼續服務於上訴人公司，亦難僅執此遽
      認被上訴人確有同意上訴人待銀行貸款核下後，再為給付。是上訴人所為之上
      開抗辯，殊不足取。
三、綜上所述，被上訴人依據勞動基準法之規定，請求上訴人給付一百零六萬二千二
    百七十六元部分，自屬應予准許。從而原審就上開部分所為上訴人敗訴之判決，
    並無不合。上訴論旨仍執前詞指摘原判決此部分不當，求予廢棄改判，為無理由
    ，應予駁回。
四、至兩造其餘之攻擊或防禦方法及未經援用之證據，經本院斟酌後，認為均不足以
    影響本判決之結果，自無逐一詳予論駁之必要，併此敘明。
五、據上論結，本件上訴為無理由，依民事訴訟法第四百四十九條第一項、第七十八
    條，判決如主文。
中　　　華　　　民　　　國　　九十一　　年　　　三　　　月　　  十二　　日
　　　　　　　　　　　　　　　　勞工法庭
　　　　　　　　　　　　　　　　　審判長法　官　林　鄉　誠
　　　　　　　　　　　　　　　　　　　　法　官　謝　碧　莉
　　　　　　　　　　　　　　　　　　　　法　官　王　聖　惠
右正本係照原本作成。
上訴人不得上訴。
中　　　華　　　民　　　國　　九十一　　年　　　三　　　月　　　十三　　日
　　　　　　　　　　　　　　　　　　　　書記官　陳　樂　觀
